臺灣臺東地方法院刑事判決
110年度易字第43號
公  訴  人  臺灣臺東地方檢察署檢察官
被      告  陳彥成


選任辯護人  傅爾洵律師(法扶律師)
上列被告因恐嚇取財案件，經檢察官提起公訴（109年度偵字第1
400號），被告於本院準備程序中就被訴之事實為有罪之陳述，
經合議庭裁定改由受命法官獨任依簡式審判程序審理，並判決如
下：
    主  文
陳彥成犯恐嚇取財未遂罪，處有期徒刑參月，如易科罰金，以新
臺幣壹仟元折算壹日。扣案之菜刀壹把沒收之。
    事  實
一、適用簡式審判程序之有罪判決書之製作，準用第454 條（按
    ：即簡易判決處刑書之記載）之規定，刑事訴訟法第310 條
    之2 定有明文。本案犯罪事實及證據，除更正並補充如下外
    ，其餘均引用如附件檢察官起訴書之記載：
  ㈠起訴書犯罪事實欄一第1行記載「基於恐嚇取財得利之犯意」
    更正記載為「基於恐嚇取財之犯意」。
  ㈡證據部分增列補充：「被告陳彥成於本院準備程序及審理期
    日之自白」。
二、論罪科刑：
  ㈠核被告所為係犯刑法第346 條第3項、第1 項之恐嚇取財未遂
    罪。
  ㈡刑之減輕
　　⒈被告上開犯行僅止於未遂，爰依刑法第25條第2 項之規定
      ，減輕其刑。
　　⒉按行為時因精神障礙或其他心智缺陷，致不能辨識其行為
      違法或欠缺依其辨識而行為之能力者，不罰。行為時因前
      項之原因，致其辨識行為違法或依其辨識而行為之能力，
      顯著減低者，得減輕其刑。刑法第19條第1 項、第2 項定
      有明文。經查，臺灣臺東地方檢察署檢察官囑託衛生福利
      部玉里醫院鑑定被告於本件行為時有無因精神障礙或心智
      缺陷，致其辨識行為違法或依其辨識而行為之能力有欠缺
      或顯著降低之情，其鑑定結果略以：⒈依據過去病史及鑑
      定時會談，被告診斷為思覺失調症及中度智能不足。被告
      於犯本案恐嚇取財之時機，因精神障礙及認知缺陷，致其
      辨識行為違法或依其辨識而行為之能力，顯著降低。⒉依
      據鑑定當日之心理衡鑑及鑑定會談，被告於本院進行精神
      鑑定時，雖能口頭表示知道其行為違法，但因認知功能缺
      陷、「存在不尋常思考和對他人的懷疑，仍有部分的幻聽
      」，有可能發生控制能力受損，致使其依辨識而行為之能
      力有顯著降低之情形。⒊被告所患之疾病具持續性。其所
      患疾病對上開能力之影響，亦隨治療及服藥順從性而具變
      動性。此有衛生福利部玉里醫院110年1月26日玉醫社字第
      1102500050號函暨所附精神鑑定報告書1 份（見臺灣臺東
      地方檢察署109年度偵字第1400號卷第102至104頁背面）
      在卷足憑。足認被告行為時因精神障礙或其他心智缺陷，
      致其辨識行為違法或依其辨識而行為之能力，顯著降低，
      爰依刑法第19條第2 項規定，減輕其刑。
　　⒊被告有上開二種刑之減輕，依刑法第71條第2項規定，先依
      較少之數減輕之，再依刑法第70條規定遞減之。
  ㈢爰以行為人之責任為基礎，審酌被告正值青年，不思以正途
    謀求財物，竟至便利超商持菜刀恐嚇店員交付財物，所為殊
    值非議；惟念被告犯後坦承犯行，態度堪可；並衡酌被告自
    陳智識程度為高中畢業，職業搬運鳳梨，做十幾天收入新臺
    幣3,600元，須扶養父母，家庭經濟狀況普通（見本院卷第6
    8 頁），暨其犯罪動機、目的、手段及所造成之危害等一切
    情狀，量處如主文所示之刑，並諭知易科罰金之折算標準，
    以資懲儆。
  ㈣按有刑法19條第2項之原因，其情狀足認有再犯或有危害公共
    安全之虞時，於刑之執行完畢或赦免後，令入相當處所，施
    以監護，監護之期間為5年以下，刑法第87條2 項前段、第3
    項固定有明文。然本院考量依前開精神鑑定報告書所載，「
    被告所患之疾病具持續性。其所患疾病對上開能力之影響，
    亦隨治療及服藥順從性而具變動性。」，及衛生局心衛社工
    亦於本院審理時到庭陳述：被告因為此案件當時住院兩個月
    ，今年1月由其開始服務，其都有定期陪被告回部東醫院回
    診，服務期間會視被告狀況而定等語（見本院卷第68頁），
    並觀諸被告於民國109年5月犯本案後，迄今並無其他因精神
    疾病而導致為違法行為之情事，及其於110年4月15日開庭時
    ，尚能遵守訴訟指揮，及適切回答問題，非完全無法控制情
    緒，因認被告尚無再犯或有危害公共安全之虞，爰不為監護
    處分之諭知，附此敘明。
三、沒收
　　按供犯罪所用、犯罪預備之物或犯罪所生之物，屬於犯罪行
    為人者，得沒收之。刑法第38條第2 項前段定有明文。查扣
    案之菜刀1把，為被告所有，供本案犯罪所用，業據被告於
    本院審判期日時自陳在卷（見本院卷第64頁），爰依刑法第
    38條第2 項前段規定，宣告沒收之。
據上論斷，應依刑事訴訟法第273 條之1 第1 項、第284 條之1
、第299 條第1 項前段、第310 條之2 、第454 條第2 項，刑法
第19條第2 項、第25條第2 項、第346 條第1項、第3項、第41條
第1 項前段、刑法第38條第2 項前段，刑法施行法第1 條之1，
判決如主文。
本案經檢察官曾揚嶺、馮興儒提起公訴，檢察官於盼盼到庭執行
職務。
中　　華　　民　　國　　110 　年　　5 　　月　　13　　日
                  刑事第三庭  法  官  徐晶純
以上正本證明與原本無異。
如不服本判決應於收受送達後20日內向本院提出上訴書狀，並應
敘述具體理由；其未敘述上訴理由者，應於上訴期間屆滿後20日
內向本院補提理由書（均須按他造當事人之人數附繕本）。「切
勿逕送上級法院」。告訴人或被害人對於本判決如有不服，請書
具不服之理由狀，請求檢察官上訴者，其上訴期間之計算係以檢
察官收受判決正本之日期為準。　　　　　　　　　
                              書記官  尹  瑋
中　　華　　民　　國　　110 　年　　5 　　月　　14　　日
　　　　　　　　　　　　　　　　　　
附錄本案論罪科刑法條全文：
中華民國刑法第346條
意圖為自己或第三人不法之所有，以恐嚇使人將本人或第三人之
物交付者，處六月以上五年以下有期徒刑，得併科三萬元以下罰
金。
以前項方法得財產上不法之利益或使第三人得之者，亦同。
前二項之未遂犯罰之

附  件